臺灣橋頭地方法院刑事判決　　　　　　　110年度易字第196號
公　訴　人　臺灣橋頭地方檢察署檢察官
被　　　告　吳錦煌



上列被告因竊盜案件，經檢察官提起公訴（110 年度偵字第1816
號），本院判決如下：
    主  文
吳錦煌無罪。
    理  由
一、公訴意旨略以：被告吳錦煌於民國109年10月2日9時30 分前
    不詳時間，駕駛車牌號碼00-0000 號自用小貨車，前往告訴
    人梁家菖承租之高雄市○○區○○路000 號倉庫，徒手竊取
    其所有之「水電三機組」（內含P-4K槌鑽1臺、P-K2起子機1
    臺、P-K3砂輪機1臺、充電座1臺、電池3 顆及十字、鑽尾等
    物，價值約新臺幣10500 元）得逞後離去。嗣經告訴人發現
    失竊報警處理，並調閱監視器畫面，始查獲上情。因認被告
    涉犯刑法第320條第1項之竊盜罪嫌等語。
二、按犯罪事實應依證據認定之，無證據不得認定犯罪事實；不
    能證明被告犯罪者，應諭知無罪之判決，刑事訴訟法第154
    條第2項、第301條第1 項分別定有明文。再按刑事訴訟法第
    161條已於91年2月8日修正公布，其第1項規定：檢察官就被
    告犯罪事實，應負舉證責任，並指出證明之方法。因此，檢
    察官對於起訴之犯罪事實，應負提出證據及說服之實質舉證
    責任。倘其所提出之證據，不足為被告有罪之積極證明，或
    其指出證明之方法，無從說服法院以形成被告有罪之心證，
    基於無罪推定之原則，自應為被告無罪判決之諭知（最高法
    院92年台上字第128 號判決意旨可資參照）。末按告訴人之
    告訴，係以使被告受刑事訴追為目的，是其陳述是否與事實
    相符，仍應調查其他證據以資審認（最高法院30年度上字第
    816 號、40年度台上字第86號、52年度台上字第1300號、76
    年度台上字第4986號、92年度台上字第128 號判決意旨參照
    ）。
三、公訴人認被告吳錦煌涉犯上開罪嫌，無非係以被告於警詢及
    偵查中之供述、告訴人梁家菖於警詢及偵查中之指述、證人
    即上開倉庫出租人洪陳莉萍於偵查中之證述、監視器畫面擷
    取照片26張、房屋租賃契約書2 份、證人洪陳莉萍與被告之
    LINE對話紀錄2 紙。訊據被告否認有何竊盜犯行，辯稱：高
    雄市○○區○○路000 號是我租的工廠，我是第一順位承租
    的人，我不認識告我的人，他們做的行業我不知道是什麼，
    我是修理大卡車的，跟告訴人使用的工具完全不同，不能因
    為我有出入工廠，就說是我偷的等語。經查：
（一）被告向證人洪陳莉萍承租高雄市○○區○○路000 號之倉
      庫（被告稱之為工廠，以下一律稱工廠），租賃期間自10
      7年11月20日至109年11月20日，此經證人洪陳莉萍於偵查
      及本院審理時證述詳細（見偵卷第30頁；本院卷第69頁至
      第76頁），並有房屋租賃契約書1 份在卷可查（見警卷第
      31頁至第41頁），核與被告陳述相符，是此部分事實應可
      認定。又告訴人與訴外人張育書亦有承租該工廠，租期為
      109年7月15日至110年7月14日，業據證人洪陳莉萍、證人
      即告訴人梁家菖於審理中證述明確（見本院卷第73頁至第
      74頁、第77頁至第78頁、第80頁至第82頁），亦有房屋租
      賃契約書1份在卷可考（見警卷第43頁至第49 頁），此部
      分事實亦可認定。另於109年10月2日，被告駕駛車牌號碼
      00-0000 號自用小貨車，出現於上開工廠等情，有本院勘
      驗筆錄、車號00-0000 號自用小貨車之車輛詳細資料報表
      各1份在卷可參（見警卷第51頁；本院卷第158頁），被告
      也不否認（見警卷第11頁；審易卷第33頁），故此部分事
      實也可認定。
（二）告訴人於警詢時證稱：109年10月1日我離開工廠時，還有
      看見我的工具箱，翌日發現不見了，調監視器發現有一輛
      自小貨車進入工廠內又駛出，該車後車斗發現有一黑色物
      體，對我而言，我看起來像是我的工具箱，而且109 年10
      月1日18點17分到翌日9時30分左右，拍到被告進進出出，
      雖有其他工廠的員工進出，但皆為空手等語（見警卷第13
      頁至第15頁）；於本院審理時則證稱：我記得是109 年10
      月2日早上10 時發現水電三機組不見，前一天東西都放在
      那裡，調監視器才發現被告有進出，其他人進去都是空手
      出來，被告的東西都是修車的工具，沒有水電三機組這種
      東西等語（見本院卷第81頁至第83頁）。據上可知，告訴
      人就遭竊過程、損失程度之證述前後大致相符。惟告訴人
      之指訴係以使被告受刑事訴追為目的，自無法以告訴人片
      面的指訴，而直接認為被告有此犯行，法院必須要審酌其
      他的證據，判斷其他的證據是否可以「補強」告訴人之指
      訴後予以判斷，已如上述，會有這樣的證據法則，是為了
      保護每個國民，因為沒有人知道，什麼時候會遭到他人之
      控訴而上法院。故告訴人雖為上開指證被告犯行之陳述，
      仍應有其他證據加以佐證，才能認定被告犯行。
（三）本案並無其他足以確信告訴人指證為事實之補強證據：
   1、告訴人雖就其遭竊損失指證歷歷，惟卷內並沒有任何資料
      可以佐證告訴人於109年10月2日前確實在上開工廠留有起
      訴書所載之水電三機組，沒有辦法排除其他可能之情況。
      而告訴人雖與被告並無嫌隙，且是過濾監視器光碟後，認
      被告有偷竊之嫌而提告，本院認並無任意誣陷之情況，惟
      此情應僅足為判斷其供述或證詞有否瑕疵之參考，並無法
      直接予以補強。
   2、又告訴人雖提出監視器畫面、時序表，該時序表經警員確
      認無誤，此有高雄市政府警察局仁武分局110 年12月18日
      高市警仁分偵字第11073905400號函檢附職務報告1份在卷
      可佐（見本院卷第129頁至第131頁），惟上開時序表縱使
      為真，但如上所述，告訴人是否於109年10月2日前確實在
      上開工廠留有起訴書所載之水電三機組，並沒有補強證據
      ，而無法直接認為是真實。又告訴人所指被告後車斗有置
      放一黑色物品等情（見警卷第29頁；本院卷第169 頁至第
      177 頁），並證稱：被告車斗的電線原本沒有被壓住，後
      來有被壓住，被壓住的大小跟我的工具箱差不多大小等語
      （見本院卷第157 頁），經本院勘驗該時段之監視器光碟
      後，勘驗結果詳如附件（見本院卷第158 頁）。而依據勘
      驗筆錄，被告駕駛車輛之車斗確實有一圈未收好之電線，
      並有藍色、灰色工具箱各1 個，被告倒車進入工廠後再開
      出時，旁邊仍疑似有電線，礙於電子設備之極限，並無法
      確認告訴人所述的水電三機組，有放置在被告駕駛車輛之
      車斗並壓住電線。再觀告訴人提出拉近的監視器畫面截圖
      ，亦無法確認。另在告訴人於本院作證時，本院亦曾撥放
      監視器畫面相關片段，告訴人則稱：好像沒有那麼明顯了
      等語（見本院卷第87頁），故依照罪疑惟輕之原則，僅能
      對被告為有利之認定（此乃刑事訴訟之原則，法院必須遵
      守，在現有證據下，若無法判斷，只能對被告為有利之認
      定），認該段監視器畫面，並無拍攝到被告駕駛車輛之後
      車斗有告訴人所指的水電三機組。
   3、再者，被告確實有租賃上開工廠，已如上述，雖其自陳有
      繳費不正常之情況（見本院卷第161 頁），但證人洪陳莉
      萍於本院審理時亦證稱：我沒有寄存證信函，或是用其他
      方式通知被告要終止租約等語（見本院卷第79頁），故被
      告與證人洪陳莉萍之租約於案發當時顯然存續中，被告出
      沒於此尚屬合理正常。至於卷內雖有證人洪陳莉萍催促整
      理工廠之對話紀錄（見偵卷第35頁至第36頁），告訴人於
      審理時亦證稱：被告都沒有來收東西，有催促他來收東西
      ，被告都沒有來收等語（見本院卷第82頁至第83頁），核
      屬應係之三人租屋糾紛，與本案竊盜並無直接關係。又檢
      察官雖稱：依據告訴人所述，被告放置在工廠的東西都是
      沒在用，被告工作的物品應不在工廠裡面等語（見本院卷
      第166 頁），但此尚屬告訴人之推測，並無證據足以佐證
      ，自難對被告為不利之認定。
   4、其餘監視器擷取照片，均只能證明被告當日有出現在上開
      工廠，然而針對本案竊盜犯行均無法予以補強。
四、綜上所述，依公訴人所提之證據，尚不足以證明被告竊盜犯
    行，亦乏其他具有高獨立性之補強證據以為佐證，是關於被
    告犯罪之證明，尚未達於通常一般之人均不致有所懷疑而得
    確信其為真實之程度。此外，公訴人復未提出其他積極證據
    足資證明被告有何公訴意旨所指犯行，依照前揭法條及判決
    意旨，既不能證明被告犯罪，自應為被告無罪之諭知。
據上論斷，應依刑事訴訟法第301條第1項前段，判決如主文。
本案經檢察官張家芳提起公訴，經檢察官郭郡欣到庭執行職務。
中    華    民    國   111    年    2     月    16    日
                  刑事第五庭    法  官  黃志皓
以上正本證明與原本無異。
如不服本判決應於收受判決後 20 日內向本院提出上訴書狀，並
應敘述具體理由。其未敘述上訴理由者，應於上訴期間屆滿後20
 日內向本院補提理由書(均須按他造當事人之人數附繕本)「切
勿逕送上級法院」。
被告不得上訴。
中    華    民    國   111    年    2     月    16    日
                                書記官  曾小玲
　
附件：勘驗結果
影片檔案：00000000_08h00m_ch01_1920*1088*15
影片時間以左上方監視器畫面時間為主。
勘驗內容：
2020/10/02 08:03:02 ，案發現場被告車子為右上角的車輛，車
斗前方蓋有一塊綠色布，後方有一個藍色、灰色工具箱各一個，
並有電線一捆雜亂的放著，灰色工具箱旁邊有一圈未收好的電線
。
2020/10/02 08:04:00 ，被告車輛倒車往案發地點的工廠，至車
輛完全消失在監視器畫面中。
2020/10/02 08:04:43 ，被告車輛開出，再次出現在監視器畫面
右上角。
2020/10/02 08:04:46 ，被告車輛開出，仍可看到被告車斗有藍
色、灰色工具箱各1，灰色工具箱旁邊疑似有電線。